臺灣桃園地方法院刑事判決　　　　　　 96年度交易字第187號
公　訴　人　臺灣桃園地方法院檢察署檢察官
被　　　告　丁○○
　　　　　　　　　　樓
選任辯護人　莊守禮律師
　　　　　　邱鎮北律師
上列被告因公共危險等案件，經檢察官提起公訴（96年度偵字第
679 號），本院判決如下：
    主  文
丁○○無罪。
    理  由
一、公訴意旨略以：被告丁○○知悉服用酒類足以造成不能安全
    駕駛動力交通工具之危險，竟於民國95年11月25日凌晨3 時
    15分許，在桃園縣中壢市之「音樂茶坊」內，飲用約15杯高
    粱酒，在其平衡感、定向力及感覺能力均已有所障礙，顯已
    不能安全駕駛之狀態下，猶不顧參與道路交通公眾之安全，
    貿然駕駛車牌號碼2962—KC號自用小客車搭載戊○○（起訴
    書誤載為泰雲宏），沿桃園縣中壢市○○路往文化路方向行
    駛，於同日上午5 時30分許，行經桃園縣中壢市○○路與長
    興路口時，本應注意兩車併行之間隔，並隨時採取必要之安
    全措施，而依當時天候晴、夜間有照明、柏油路面乾燥無缺
    陷、視距良好無障礙物，並無不能注意之情事，然因飲酒致
    其辨識力、注意力、反應力均不如常，疏未注意及此，適有
    壬○○駕駛DF—4073號自用小客貨車，沿同路同向行駛至前
    揭路段，丁○○所駕駛之上開自用小客車之左側車身即與壬○○所駕駛之自用小客貨車右側車身發生碰撞，致壬○○所
    駕駛之車輛翻覆，因而受有頸椎損傷併第四第五頸椎及第五
    第六頸椎間盤突出和四肢癱瘓之重大難治之傷害，丁○○所
    駕駛車輛繼而撞上停靠於路旁之蕭志慶所有車牌號碼SLT —
    828 號輕型機車。經警據報前往處理，當場測試丁○○吐氣
    所含酒精濃度結果為每公升0.89毫克等情，因認被告涉犯刑
    法第185 條之3 服用酒類不能安全駕駛動力交通工具而駕駛
    、第284 條第1 項後段之過失致重傷等罪嫌云云。
二、按被告未經審判證明有罪確定前，推定其為無罪；犯罪事實
    應依證據認定之，無證據不得認定犯罪事實，刑事訴訟法第
    154 條定有明文。又檢察官就被告犯罪事實，應負舉證責任
    ，並指出證明之方法，刑事訴訟法第161 條第1 項亦有明文
    規定。因此，檢察官對於起訴之犯罪事實，應負提出證據及
    說服之實質舉證責任。再刑事訴訟法上所謂認定犯罪事實之
    證據，係指足以證明被告確有犯罪行為之積極證據而言，該
    項證據必須適合於被告犯罪事實之認定，始得採為斷罪之資
    料；如未能發現相當證據，或證據不足以證明，自不能以推
    測或擬制之方法，以為裁判基礎；而認定犯罪事實所憑之證
    據，無論係直接證據或間接證據，其為訴訟上之證明，須於
    通常一般人均不致有所懷疑，而得確信其為真實之程度者，
    始得據為有罪之認定，倘其證明尚未達到此一程度，而有合
    理之懷疑存在，本諸無罪推定原則，自應為被告無罪之諭知
    ，最高法院69年臺上字第4913號、40年臺上字第86號、76年
    臺上字第4986號分別著有判例可資參照。
三、公訴人認被告丁○○涉有前揭犯行，無非係以：
  (一)被告丁○○於警詢中及偵訊時之供述；
  (二)證人即告訴人壬○○於警詢時之指訴及本院審理時之證述；
  (三)證人戊○○於警詢時之陳述及本院審理時之證述；
  (四)道路交通事故現場圖、道路交通事故調查報告表(一)(二)、被告
    之酒精測定紀錄、刑法第185條之3案件觀察紀錄表、汽車駕
    駛人酒後生理協調平衡檢測紀錄卡、臺灣省桃園縣區車輛行
    車事故鑑定委員會鑑定意見書各1 份、長庚紀念醫院出具之
    壬○○診斷證明書2 份及道路交通事故照片14幀；
    等為其主要論據。
四、訊據被告丁○○固坦承於上開時、地飲酒，且於上開時、地
    與戊○○共乘坐其所有上開自用小客車，嗣與告訴人車輛發
    生碰撞，致告訴人受有前揭傷害等情，惟堅詞否認有何服用
    酒類不能安全駕駛動力交通工具而駕駛、過失致重傷等犯行
    ，並辯稱：當天朋友請客喝酒，伊喝完酒時，戊○○說要回
    家，伊不知他家在哪裡，伊就將車鑰匙交給戊○○，由他開
    伊車回他家，伊坐在車上副駕駛座休息，是戊○○開車搭載
    伊，而發生車禍當時，伊正在睡覺，車禍發生當時伊根本不
    知道發生何事，是一發生碰撞伊才驚醒，伊本想下車，但伊
    左眼流血，伊就坐在副駕駛座上止血，而戊○○從駕駛座下
    車後，就走到副駕駛座旁打開車門，問伊怎麼了，且伊在現
    場及至警詢時都否認車子是伊開的，因為戊○○也否認，所
    以警察就先不做筆錄，把伊和戊○○關在一起，戊○○就一
    直要伊頂替他，說他已經酒駕很多次，而且伊酒測值比較低
    ，戊○○又說他會去和對方和解，罰單他也會繳，車子的修
    理費用他也會出，伊才頂替戊○○，但事實上車禍當時是戊○○開的車，根本不是伊等語（見本院卷第18、156 、157
    、179 頁），並提出錄音光碟及譯文1 份為證（見本院卷第
    37 至58 頁）。
五、經查：
  (一)程序部分：
  １按被告以外之人於審判外之言詞或書面陳述，除法律有規定
    者外，不得作為證據；被告以外之人於檢察事務官、司法警
    察官或司法警察調查中所為之陳述，與審判中不符時，其先
    前之陳述具有較可信之特別情況，且為證明犯罪事實存否所
    必要者，得為證據；當事人、代理人或辯護人於法院調查證
    據時，知有第159 條第1 項不得為證據之情形，而未於言詞
    辯論終結前聲明異議者，視為有前項之同意。刑事訴訟法第
    159 條第1 項、第159 條之2 、第159 條之5 就此定有明文
    。查證人壬○○、戊○○於司法警察調查時所為之陳述，固
    屬被告以外之人於審判外之陳述，依刑事訴訟法第159 條第
    1 項規定，原則上即不得作為證據，且經被告及其辯護人排
    除證據能力（見本院卷第19頁），本院復查無刑事訴訟法第
    159 條之2 、第159 條之3 所列得例外作為證據之情形，則
    上開壬○○、戊○○於警詢之陳述，既屬被告以外之人於審
    判外之陳述，自無證據能力，不得作為證據。
  ２復按「刑事訴訟法上『證據排除原則』，係指將具有證據價
    值，或真實之證據因取得程序之違法，而予以排除之法則。
    而私人之錄音、錄影之行為所取得之證據，應受刑法第315
    條之1 與通訊保障及監察法之規範，私人違反此規範所取得
    之證據，固應予排除。惟依通訊保障及監察法第29條第3 款
    之規定『監察者為通訊之一方或已得通訊之一方事先同意，
    而非出於不法目的者，不罰』，通訊之一方非出於不法目的
    之錄音，所取得之證據，即無證據排除原則之適用」，最高
    法院著有94年度台上字第716 號判決意旨可資參照；又告訴
    人錄音既是當作提出訴訟之佐證，並非出於不法目的，依通
    訊保障及監察法第29條規定，告訴人的竊錄行為不罰，復因
    通訊保障及監察法為刑法的特別規定，告訴人的行為既為通
    訊保障及監察法不罰的行為，即非第315 條之1 的無故行為
    ，自難遽將該份證據予以排除（臺灣高等法院95年度上易字
    第2091號判決意旨可參）。經查，被告於本院所提出其與戊○○、王德明、己○○間對話錄音光碟，雖經公訴人以錄音
    時並非經由合法程序取得，認不具有證據能力云云（見本院
    卷第172 頁），然公訴人迄未能敘明所指違法取得證據之依
    據為何，僅概略稱「錄音時並非經由合法程序取得」云云，
    本院無從審酌其所稱「並非合法」究係違反何種法律而為評
    價。再據證人己○○於本院審理時結證以：因被告說車子不
    是她開的，她很著急，快要開庭了，戊○○迄未出面與被害
    人和解，始找伊幫忙，所以才對戊○○錄音蒐證，這份錄音
    係伊等與戊○○談論本案時的對話，是在戊○○哥哥開設的
    檳榔攤說的話等語（見本院卷第170 至171 頁），則被告所
    提出之上開錄音，乃被告為備以將來於訴訟程序中辯明事實
    之保全證據所為，難謂有何不法目的，況上開對話猶係在「
    檳榔攤」之公開場所所為，即非屬非公開之談話，揆諸上開
    判決意旨，即非無故竊錄他人之非公開談話，自無私人非法
    取證之問題，即無該證據應予排除之證據排除法則適用，況
    通常情形下，對話之一方所將傳訊予他方之資訊，可能遭對
    話之他方所公開或轉述，乃對話進行者所應負擔之風險，其
    對話之他方苟無法定應秘密之特別情事，尚無就對話內容保
    密之義務，此為通常社會中人與人彼此溝通交流間所容許存
    在之風險，則戊○○既然決意與被告、王德明、己○○等人
    進行交談，且所言交談情形尚無非任意性之情形，戊○○在
    對被告、王德明、己○○之交談中，就所傳訊公開予被告、
    王德明、己○○之資訊，可能遭被告、王德明、己○○所公
    開或轉述之風險，自非毫無認識（亦不因轉述方式係口頭、
    文字或錄音而異），其猶決意與被告、王德明、己○○等人
    為上開交談，則被告將自己與戊○○之對話內容予以側錄，
    尚非有何公訴人所稱「並非合法」之情形，被告所提出上開
    私人錄音於本案應具有證據能力，得為證據。至公訴人雖又
    以上開錄音譯文所述內容以「審判外的書面」主張無證據能
    力云云（見本院卷第172 頁），然該等內容既經錄製在上開
    光碟之中，已固化其內，無傳訛之風險。而依據上開錄音製
    作之譯文，既係該錄音內容之顯示，此為學理上所稱之派生
    證據，屬於文書證據之一種。此於被告或訴訟關係人對其譯
    文之真實性發生爭執或有所懷疑時，法院固應依刑事訴訟法
    第165 條之1 第2 項規定勘驗該錄音踐行調查證據之程序，
    以確認該錄音聲音是否為本人及其內容與譯文之記載是否相
    符（最高法院96年度台上字第1869號判決意旨參照），是經
    本院當庭播放勘驗上開錄音內容，確認該聲音確實為戊○○
    無訛，且經在庭證人即亦參與該次對話之己○○結證稱：法
    官所當庭勘驗播放之錄音光碟伊有都有聽到，那聲音確實就
    是伊與被告、戊○○、王德明間的對話，戊○○有當場承認
    車子就是伊開的，跟這份譯文記載的內容一樣等語（見本院
    卷第170 至171 頁），復提示上開錄音譯文予戊○○閱覽確
    認稱：伊是有這樣說等語無訛（見本院卷第92頁），堪認上
    開錄音內容確實是戊○○之聲音及內容與譯文記載確實相符
    ，自應有證據能力。公訴人所指無證據能力云云，容有誤會
    。
  ３又按傳聞法則之重要理論依據，在於傳聞證據未經當事人之
    反對詰問予以核實，乃予排斥，惟若當事人已放棄對原供述
    人之反對詰問權，於法院審判時表明同意該等傳聞證據可作
    為證據，基於證據資料愈豐富，愈有助於真實發現之理念，
    並貫徹刑事訴訟法修法加重當事人進行主義之精神，確認當
    事人對於證據能力有處分權之制度，傳聞證據經當事人同意
    作為證據，法院認為適當者，亦得為證據。另當事人於調查
    證據時，對於傳聞證據表示「沒有意見」，而未於言詞辯論
    終結前聲明異議 (Without Objection)，應視為已有將該等
    傳聞證據採為證據之同意，此刑事訴訟法第159 條之5 定有
    明文。本案被告及其辯護人於本院準備程序中已表示，對其
    餘卷內證據之證據能力並無意見（見本院卷第19頁），迄本
    院辯論終結前，被告亦未爭執本案人證、書證之證據能力（
    見本院卷第17至36、129 至145 頁），依刑事訴訟法第159
    條之5 第2 項之規定，應視為被告已同意本案相關之傳聞證
    據均可作為證據，本院斟酌本案卷內之證據並非非法取得，
    亦無證明力明顯過低之情形，且經本院於審判期日依法進行
    證據之調查、辯論，被告於訴訟上之程序權，已受保障，前
    揭各該證據，均得採為證據，併予敘明。
  (二)實體部分：
  １被告於上開時、地飲酒，嗣與戊○○共乘坐其所有上開自用
    小客車，行經上開地點，上開自用小客車之左側車身自後追
    撞告訴人壬○○所駕駛之自用小客貨車右側車身，致壬○○
    所駕駛之車輛翻覆，因而受有頸椎損傷併第四第五頸椎及第
    五第六頸椎間盤突出和四肢癱瘓之重大難治之傷害，上開車
    輛繼而撞上停放於路旁之蕭志清所有輕型機車等情，業據被
    告所坦承不諱，核與證人即告訴人壬○○、證人即住居於案
    發地點旁之乙○○、證人戊○○、證人即到場處理員警庚○○、丙○○於本院審理時具結證述情節（見本院卷第82至86
    、87至98、148 至165 頁）、證人即蕭志清之弟蕭志慶於警
    詢之陳述（見偵查卷第15、16頁）相符，並有桃園縣政府警
    察局汽車駕駛人酒後生理協調平衡檢測紀錄卡、刑法第185
    條之3 案件觀察紀錄表、桃園縣政府警察局道路交通事故當
    事人酒精測定紀錄表、桃園縣政府警察局中壢分局A3類道路
    交通事故現場圖、道路交通事故調查報告表(一)(二)各1 份（見
    偵查卷第18至25頁）、事故現場及車損照片41幀（見偵查卷
    第31至41頁、本院卷第28至35頁）、行政院衛生署桃園醫院
    診斷證明書1 紙、財團法人長庚紀念醫院診斷證明書2 紙（
    見偵查卷第10、54、55頁）、財團法人長庚紀念醫院（林口
    ）分院96年6 月12日（96）長庚院法字第0473號函（見本院
    卷第62頁）在卷可稽，是此部分之事實，固堪認定。
  ２惟被告於本件車禍撞擊後，經即時到場之乙○○目睹被告尚
    坐在副駕駛座位上，遭站立副駕駛座車門外之戊○○試圖拉
    出副駕駛座一情，亦據證人乙○○於本院審理時經交互詰問
    具結證稱：95年11月間，伊住在中壢市○○路日月光公司斜
    對面，就在該市○○路與長興路口（見本院卷第185 頁附證
    人乙○○當庭繪製之相關位置圖），那是伊租的地方，租的
    時間很短只有3 、4 個月，地址伊沒有記起來，伊記得隔壁
    是機車行，車禍發生以後，車子就是撞到伊家隔壁的那戶鐵
    門，伊家停放在該處騎樓的機車也被該車撞倒，當時情況就
    如同本院卷第34頁上幅照片所示那樣，照片右上角所示「10
    元」的活動招牌，招牌是100 元，照片只照到「10」的部分
    ，這是伊在伊住處開設檳榔攤店面的招牌，95年11月25日上
    午5 時30分許車禍發生當時，伊人在住處1 樓浴室洗臉，因
    為伊每天5 點半起床開店，營業到晚上10點，伊沒有看到車
    禍發生的經過，伊在屋子裡面聽到很大的撞擊聲，伊就把臉
    一擦開門走出來，大約2 、3 分鐘，那時有路燈，路燈6 點
    才會熄，案發時天已經很亮了，伊一出來看到伊停放在伊所
    說100 元招牌前面之機車倒著，再看到右邊有1 部轎車撞倒
    隔壁鐵門，再往前看約30公尺的地方有1 部箱型車翻覆在馬
    路中間，伊是第1 個到現場的，因為現場就在伊家隔壁，其
    他人都比伊晚到現場，伊出來看時，連拖吊車司機都還沒有
    到現場，拖吊車是後來才到，伊沒有過去看翻覆的箱型車，
    伊往隔鄰該轎車一看，就見到被告當時坐在右前乘客座，右
    前座車門是打開的，有1 名男士（即戊○○）站在右前車門
    內側，被告座位的旁邊，車門是打開的，伊看到被告手拿衛
    生紙擦拭頭部的流血，伊也有看到被告有帶1 個包包，就是
    偵查卷第35頁下幅照片所示的咖啡色包包，伊當時就站在伊
    家門口往被告車子過去一點的地方，就在該男生（即戊○○
    ）的旁邊，是伊以藍筆在偵查卷第35頁下幅照片上標示的位
    置，距離該車不到1 公尺，該名男生（即戊○○）是說他怕
    被告坐在裡面發生危險，要拉她出來，迄至警察到場，被告
    還坐在右前座內還沒有被拉出來，伊聽到警察在現場有問車
    子是誰開的，那男生（即戊○○）沒有說是誰開的，伊聽到
    被告講是男的（即戊○○）開的，警察有問伊車子是誰開的
    ，伊回答說因為伊沒有看到車子是誰「開」的，所以不確定
    ，後來男的（即戊○○）找了1 堆朋友大約4 、5 個人到場
    ，是在警察到了之後那些人才到場，他的朋友其中有1 個女
    生還對那男生（即戊○○）說「車子是你開的，你不要亂講
    」，伊記得當時那名男生（即戊○○）說話有點口齒不清，
    醉言醉語的，伊記得警察還說他看被告的傷勢，車子應是男
    生（即戊○○）開的，伊一直坐在店面看現場情況，如果有
    客人來，伊就進店內，忙完後再走出來看，直到人群都散了
    等語（見本院卷第14 9至156 、160 頁），已明確證稱在撞
    擊後旋即到場，且所見情形是被告坐在副駕駛座內，戊○○
    站立在右前車門外，欲將被告拉出副駕駛座位等情，此經證
    人戊○○於本院審理時結證稱：肇事車輛停車地點隔壁確實
    有一家檳榔攤，伊確實有下車要將被告自副駕駛座拉下車等
    語（見本院卷第166 頁），及證人即到場處理員警丙○○於
    本院審理時亦結證稱檳榔攤老闆是個女性確實有在場，她當
    時說她的機車停放在人行道上也被波及等語（見本院卷第15
    9 頁），而觀諸卷內現場照片，在肇事車輛撞擊後停置地點
    隔壁，確有一檳榔攤之廣告看板及店面等情（見偵查卷第35
    頁、第39頁上幅照片標示「菁仔、包葉」之壓克力板，本院
    卷第34頁），足認證人乙○○確係在肇事車輛撞擊後停止地
    點之「隔壁」經營檳榔攤之人；且細觀證人乙○○上開證詞
    ，證人乙○○猶能陳述該處路燈係6 點始會熄滅等情，衡情
    其若非確實每日上午6 時之前即起床營業，豈能如此確知，
    可見乙○○確實是在凌晨5 時30分許即已起床準備開店，則
    其所述於凌晨5 時30分許本案車禍發生時，因聞見撞擊聲響
    而能旋即到場，且係第1 個到場者等情，即非無據。審酌證
    人乙○○與被告或戊○○均不認識，亦無仇恨，復經具結，
    自無甘冒偽證刑責而虛偽陳述之理，所處目擊位置又係肇事
    車輛旁相距約1 公尺處，且所述目擊情節相當詳細，其所為
    之觀察，自係可信，所述堪認真實。則據證人乙○○所目擊
    之情節，被告於車輛發生撞擊後2 、3 分鐘許，猶仍坐在該
    車副駕駛座位處，則被告是否確係本案駕車肇事之人，已非
    無疑。況以被告當時醉酒程度，渠經警於案發後之當日上午
    6 時5 分許實施酒測，測得其呼氣中猶含酒精濃度為每公升
    0.89毫克，有酒精測定紀錄表1 紙在卷可稽（見偵查卷第20
    頁），復經警進行生理協調平衡檢測結果，其所為直線測試
    、平衡動作出現腳部不穩之現象，亦有刑法第185 條之3 案
    件觀察紀錄表在卷可稽（見偵查卷第19頁），佐以被告當時
    經戊○○試圖自車外將之拉出副駕駛座仍一直未能順利拉出
    等情以觀，顯然被告當時已經相當酒醉，身手動作堪稱遲鈍
    ，渠豈有可能在車輛撞擊發出聲響後不到2 、3 分鐘時間之
    內，且在乙○○聞聲旋即自「隔壁」到場之須臾間，即能身
    手矯捷地自車內之狹小空間，從駕駛座位上迅速曲身移置副
    駕駛座位，實難想像。甚者，被告若真欲自該車下車，亦可
    直接打開車門下車（此由卷附照片顯示該車車門並無受損情
    狀可證車門並無受損而不能開啟之情形），豈有必要在車內
    狹小空間更換位置，再由另一車門下車之理。是被告是否確
    係本案駕車肇事之人，實非無疑。
  ３又被告曾同己○○、王德明前往要求證人戊○○處理本件車
    禍事宜，而戊○○即當場向己○○承認伊為肇事駕駛一情，
    業據證人己○○於本院審理時經交互詰問具結證稱：因為被
    告說車子不是她開的，她很著急，快要開庭了，戊○○都沒
    有出面與被害人和解，才找他想辦法，所以伊等才對戊○○
    錄音蒐證，這份錄音是伊等與戊○○談論本案時的對話，戊○○有向伊等承認車子是他開的，並不止一次承認，還表示
    會與被害人和解等語明確（見本院卷第170 至171 頁），並
    經證人戊○○確認證稱：伊是有這樣說，實際上警察到場時
    ，伊也有對警察說車子是伊開的等語（見本院卷第91、169
    頁），並有被告提出附卷且經本院當庭勘驗之談話錄音光碟
    1 片及其譯文載明：「己○○問：『你有跟警察說是你開的
    ？』戊○○答：『對啊』；己○○再問：『你有跟警察說是
    你開的？』；戊○○答：『對啊』」等情可按（見本院卷第
    41頁、第92頁）；再佐以證人乙○○於本院結證稱：伊聽到
    警察在現場有問車子是誰開的，那男生（即戊○○）沒有說
    是誰開的，伊有聽到被告講是男的（即戊○○）開的，警察
    有問伊車子是誰開的，伊回答說因為伊沒有看到車子是誰開
    的，所以不確定，後來男的（即戊○○）找了1 堆朋友大約
    4 、5 個人到場，是在警察到了之後那些人才到場，他（即
    戊○○）的朋友其中有1 個女生還對那男生（即戊○○）說
    「車子是你開的，你不要亂講」，伊記得當時那名男生（即
    戊○○）說話有點口齒不清，醉言醉語的，伊記得警察還說
    他看被告的傷勢，車子應是男生（即戊○○）開的等語（見
    本院卷第149 至156 、160 頁），足認戊○○確實在私下與
    被告之交談中，坦承伊係肇事駕駛者等情，且於案發當時，
    被告向警舉發戊○○就是肇事駕駛者時，戊○○未有加以反
    駁之情，戊○○之友人甚且對戊○○表示「車子是你開的，
    你不要亂講」，再佐以本案處理員警甲○○於本院審理時結
    證稱：因為戊○○在場有承認是他自己開車的，所以才會對
    他也實施酒測等語（見本院卷第100 頁），並有戊○○所為
    酒測之桃園縣政府警察局汽車駕駛人酒後生理協調平衡檢測
    紀錄卡、刑法第185 條之3 案件觀察紀錄表、桃園縣政府警
    察局道路交通事故當事人酒精測定紀錄表各1 紙在卷可稽（
    見本院卷第106 至108 頁），綜此以觀，被告是否即是本案
    肇事駕駛者，實非無疑。
  ４再觀諸偵查卷第35頁下幅照片所示，置於副駕駛座椅上乃被
    告所使用之咖啡色女用皮包一情，業據被告於本院審理時陳
    明在卷，並經業據證人乙○○證述如上，及證人即案發時唯
    一同車之人戊○○確認無訛（見本院卷第95、167 頁），若
    合符節，衡諸常人下車時會將己物放在所坐位置之習慣，證
    人戊○○既證述車禍發生後伊即從副駕駛座馬上下車，則何
    以被告之皮包竟會置於副駕駛座上，顯違常情；而該副駕駛
    座位上並無任何戊○○之物品，亦有上開照片可證，是被告
    所辯當時伊係乘客，戊○○始為駕駛一詞，即非無可能。
  ５而被告因本案車禍受有「眼瞼及眼周圍皮膚裂傷；臉頭皮及
    頸之挫傷，眼除外」之傷害一情，亦有華揚醫院乙種證明書
    1 紙在卷可稽（見偵查卷第49頁），經本院依職權調取該次
    診斷病歷，其護理紀錄上記載「發生車禍，致L （即Left，
    左）眼瞼眼尾處淺的L/W 」，於急診病歷人體圖上標示受傷
    處為左眼眼角處、鼻頭處、左嘴角處等情，有華揚醫院96年
    9 月26日華揚字第96003 號函及所附急診病歷、急診護理評
    估表1 份在卷可稽（見本院卷第129 至132 頁），則以被告
    所受之傷勢，相較於駕駛座左側僅係車窗玻璃，而副駕駛座
    左前側則有後視鏡以觀，被告所受上開「左眼瞼眼尾處」之
    傷勢，則較可能因撞擊後視鏡而非駕駛座側車窗玻璃（見偵
    查卷第35頁上幅照片所示該車駕駛座側車窗玻璃並無任何毀
    損情形）所致，則被告所辯當時確係乘坐在副駕駛座等語，
    即有可能。
  ６證人戊○○於本院審理時固結證稱：案發當時本案肇事車輛
    係由被告所駕駛，被告係坐在駕駛座云云（見本院卷第87、
    165 、168 頁），然證人戊○○係案發唯一與被告同車之人
    ，即與被告均係可疑為本案肇事駕駛之嫌疑人，且其酒精測
    定值高達呼氣中每公升1.11毫克，顯然相當酒醉，有受測人
    為戊○○之桃園縣政府警察局道路交通事故當事人酒精測定
    紀錄表、桃園縣政府警察局汽車駕駛人酒後生理協調平衡檢
    測紀錄卡、刑法第185 條之3 案件觀察紀錄表各1 紙在卷可
    憑（見本院卷第106 至108 頁），是戊○○自有畏罪推諉予
    被告之高度可能，再佐以案發後警詢時，戊○○與被告曾就
    究係何人駕駛一情發生爭執，有證人即處理本案員警丙○○
    於本院結證稱：內壢派出所員警是待伊等到場後才離開，他
    們有先問過那1 男1 女是誰開車，那1 男（即戊○○）1 女
    （即被告）有推託，伊問的時候，有1 個愛理不理，有1 個
    很「魯」，就是很醉的樣子，伊把現場的1 男（即戊○○）
    1 女（即被告）帶回派出所後，有將該2 人關在一起，因為
    他們2 人均喝醉了，伊想讓他們休息、酒醒，伊有聽到他們
    在爭執，伊等有勸說老實說誰是駕駛等語（見本院卷第158
    至159 頁）；證人即處理員警庚○○於本院結證稱：現場2
    名當事人（即戊○○與被告）酒後濃度都很重，均一度自稱
    是自己開車，後來又都否認開車等語（見本院卷第161 頁）
    ；證人即製作被告警詢筆錄之員警甲○○於本院審理時經交
    互詰問具結證稱：被告與戊○○回到分隊時，一開始都否認
    車子是自己開的，那時伊見該2 人都否認，伊就說你們其中
    應該有1 個是駕駛人，你們想想看，後來被告才承認車子是
    她開的等語（見本院卷第101 頁）明確，若戊○○確實並非
    本案肇事駕駛，何以在案發現場會自承肇事駕駛，又會在其
    後私下對被告、己○○一再坦承肇事駕駛？戊○○既為涉嫌
    本案酒駕肇事、過失傷害之犯罪嫌疑人而有此等利害關係，
    且在案發現場曾一度自承肇事駕駛，在其後亦曾私下對被告
    、己○○一再坦承肇事駕駛情節，則其於本院審理時所結證
    被告為肇事駕駛一情，即難遽信。再者，經本院以此相質時
    ，證人戊○○先證稱：伊「不曉得」被告當天有無坐在副駕
    駛座，被告很害怕，伊安慰她不用怕，伊記得副駕駛座的車
    門可以開，駕駛座的車門可不可開伊不知道云云（見本院卷
    第166 頁），復經本院提示乙○○之證詞後，對其所述「駕
    駛座的車門可不可以開伊不知道」一節，又改稱：「看圖片
    」就是這樣啊，駕駛座的車門「就是不能開」，伊是看照片
    才知道，因為伊判斷車門旁邊有東西，所以才不能開云云（
    見本院卷第168 頁），若被告確實沒有乘坐在副駕駛座位上
    ，戊○○何以不能明確指明，而支吾其詞稱「不知」被告有
    無坐副駕駛座，且戊○○所稱「不知駕駛座車門能否開啟」
    ，其後又改稱「看照片始知駕駛座車門不能開，伊判斷係因
    車門旁有東西」，然據臺灣省桃園縣區車輛行車事故鑑定委
    員會鑑定意見書所載，被告車輛當時之車損情形，乃左後車
    身及車頭受損，有上開鑑定意見書1 份在卷可稽（見偵查卷
    第59至60頁），該車駕駛座車門並未見有車損之情形，且就
    偵查卷第35頁、第36頁，本院卷第34頁之現場被告車輛照片
    對照以觀，該車駕駛座車門部分外觀完好無缺，左後車身之
    車損又顯無礙於駕駛座車門，該車門旁亦未見有任何東西，
    斷無看照片即知駕駛座車門不能開之理，而所證因車門旁有
    東西之判斷，更屬無稽；矧若被告當時真係坐於駕駛座，而
    證人戊○○坐於副駕駛座，按諸常理，證人戊○○亦理應下
    車後直接至駕駛座開門探詢被告或拉被告下車，並於確認不
    能打開駕駛座車門後始再繞回副駕駛座旁請或使被告自駕駛
    座從副駕駛座過來，豈有在尚未嘗試之初，即能預知日後觀
    照片始可得知之「車門不能開」，而逕請或使被告自駕駛座
    從副駕駛座過來之理，簡直匪夷所思；顯然其所述無非欲藉
    迎合證人乙○○之證詞以求卸責脫身至明。況，戊○○再經
    本院質問時，又稱：「（問：警察來時，你與丁○○都下車
    ，何以駕駛座車門不能開？）（戊○○講話很大聲）這很簡
    單，丁○○在警詢筆錄已經承認車子就是她開的，所以車子
    就是她開的」等語（見本院卷第168 頁），自其陳述之表情
    、聲音情狀以觀，益見渠情虛心急之態。況證人戊○○亦證
    稱：伊與被告僅為單純朋友關係等語（見本院卷第93頁），
    經被告供承：伊不知道戊○○做什麼的，他是朋友的朋友等
    語（見本院卷第156 頁），可見被告與戊○○間並無甚交情
    ，然肇事車輛為被告所有，而肇事車輛之修車費用確係戊○○所支付一情，業據證人戊○○證稱：伊有付修車的費用，
    伊付了一半等語（見本院卷第90頁，被告供承：原來戊○○
    說他全部要付，但到牽車時，戊○○卻又說他身上只有2 萬
    5 千元，其餘要伊自己負責，聞此，當時伊因沒有錢，也就
    只好刷卡等語，見本院卷第157 頁），若戊○○僅係單純之
    乘客，並非肇事駕駛，戊○○豈需自付該車修車費用。又豈
    有如證人戊○○所證事故發生後，被告每2 、3 天就打電話
    問伊怎麼辦（見本院卷第169 頁），更無要求證人戊○○如
    處理己身事務般出面與被害人和解之理，被告又豈會甚且邀
    同數人前往要求證人戊○○負責處理並錄音存證？顯非合理
    。再者，關於證人戊○○之信用性，經本院依職權查得證人
    戊○○於本案前，亦有完全如出一轍之駕車肇事再找人頂替
    卸責之犯行，經本院判決有罪確定一情，有本院88年度交易
    字第518 號、88年度交易字第51號等判決各1 份、戊○○臺
    灣高等法院被告前案紀錄表1 紙在卷可稽，是尚難僅以證人
    戊○○具有瑕疵且又前後矛盾之證述，遽認被告犯罪。而據
    被告辯稱：喝酒地點就在伊住處附近，伊甚至走路就可以到
    ，根本不需要開車，此經證人戊○○確認無訛（見本院卷第
    157 、165 頁），則被告又有何需駕車行經非其回家路徑之
    案發地點？堪認被告所辯是因為戊○○說要回家，但伊不知
    他家在哪裡，就將車鑰匙交給戊○○，由戊○○開伊車回戊○○家，伊再駛回，肇事當時伊僅係坐在車上副駕駛座休息
    等語，非無可採，難認虛妄。
  ７公訴人雖以被告曾於警詢中自承駕駛一情為證，然據被告辯
    稱：因為戊○○就要伊頂替，戊○○說他已經酒駕很多次，
    而且當時伊酒測值比戊○○低，戊○○還保證說要去和對方
    和解，戊○○也說罰單他會繳，戊○○還說車子的修理費用
    也要出等語，而查證人戊○○確有前因服用酒類不能安全駕
    駛動力交通工具而駕駛案件，經本院以88年度壢簡字第1259
    號判處有罪確定之犯罪前科紀錄，有上開前案紀錄表附卷可
    稽，以戊○○自承與被告僅係單純朋友關係（被告則稱朋友
    的朋友關係），若非戊○○確有告知被告上開距案發時已有
    7 年之久之酒駕紀錄，被告焉能知之？且戊○○案發當時亦
    經警測得呼氣中所含酒精濃度高達每公升1.11毫克，確實也
    較被告經警測得之酒測值更高，有卷附被告與戊○○2 人酒
    測紀錄表各1 紙可按（見偵查卷第20頁、本院卷第106 頁）
    ，佐以證人戊○○自承經被告屢次要求出面與被害人和解一
    情，亦如前述，戊○○並坦認支付半數修車費等情（見本院
    卷第90頁），是被告上開所辯頂替一情，即非無可能。何況
    案發之初，被告猶向警陳稱戊○○始為肇事駕駛人一情，亦
    經被告陳明在卷，並經證人乙○○、丙○○、庚○○證述明
    確，亦如前述，被告係在與戊○○爭執後，始向警承認係駕
    駛人，其於警詢中自承酒駕肇事等語，是否真實，顯非無疑
    。況被告之自白不得作為有罪判決之唯一證據，並應調查其
    他證據，以察其是否與事實相符，此觀諸刑事訴訟法第156
    條第1 項、第2 項之規定自明，是亦難僅以此具有瑕疵且無
    佐證之單一自白（詳９所述）而遽認被告犯罪。
  ８至證人即告訴人壬○○雖於本院審理時經交互詰問具結證稱
    ：伊當時要去內壢，行駛在內側車道準備左轉，仍在行駛當
    中，車速約30公里，突然感覺後面被撞，應到「碰」一聲，
    伊車就往右翻覆，有1 個路人過來問伊要不要緊，伊請他幫
    伊打電話聯繫家人，他打完電話就走了，他還說伊被一台車
    撞到，車上有2 個人，其中1 個是小姐，車子是小姐開的，
    伊沒有親眼見到對方駕駛人，是該名路人告訴伊的，伊在現
    場也沒有看到路人說的該肇事車輛上的女子或男子，伊有聽
    到警笛聲音，但伊沒有看到警察等語（見本院卷第82、84至
    86頁），然其就「肇事車輛之駕駛人是否為女性」之事實所
    為之證述，並非經渠親身見聞，而係渠轉述無法證明其來源
    之不詳路人之審判外陳述，仍屬刑事訴訟法第159 條第1項
    被告以外之人於審判外之言詞陳述，就該路人之觀察能力如
    何、究係如何觀察、所觀察之結果如何，甚至所告知傳遞壬○○之過程中是否發生錯誤或經壬○○誤解其所述內容，均
    難查明，是證人壬○○此部分所述，亦難據為不利被告之認
    定。
  ９至於公訴人所舉壬○○就案發經過之證述，及卷附長庚紀念
    醫院出具之壬○○診斷證明書2 份，僅可證明車禍發生、受
    有傷害等情；而道路交通事故現場圖、道路交通事故調查報
    告表(一)(二)、道路交通事故照片14幀，亦僅可證明被告所有之
    車牌號碼2962－KC號自用小客車確於上開時、地肇事；又被
    告之酒精測定紀錄、刑法第185 條之3 案件觀察紀錄表、汽
    車駕駛人酒後生理協調平衡檢測紀錄卡等件，亦僅能證明被
    告於車禍發生之前有喝酒；偵查卷附臺灣省桃園縣區車輛行
    車事故鑑定委員會鑑定意見書，僅係鑑定釐清肇事車輛與被
    害人之車輛之過失責任；惟均不足證明被告即係駕駛肇事之
    人。至公訴人雖聲請傳喚證人辛○○（見本院卷第178 頁）
    ，然該證人業經本院依法傳喚後無正當理由未到庭（見本院
    卷第140 頁），且案發後最先到場之目擊證人乃乙○○，亦
    經證人乙○○證述在卷，則乙○○既就當時目擊情節明確詳
    盡證述在卷，且經證人戊○○確認無訛，業如前述，事證已
    臻明確，本院認已無再為傳喚調查之必要，附此敘明。
  １０至公訴人於言詞辯論時補充論告稱「如果被告所述為真，本
    件即便被告沒有公共危險行為，她明知戊○○有喝酒，而讓
    他駕駛小客車，也涉犯幫助戊○○犯公共危險之犯行」云云
    （見本院卷第182 頁），然按法院不得就未經起訴之犯罪審
    判，而有罪之判決，得就起訴之犯罪事實，變更檢察官所引
    應適用之法條者，應以起訴之事實為限，刑事訴訟法第268
    條、第300 條分別定有明文。而所謂得就起訴之犯罪事實，
    變更檢察官所引應適用之法條者，係指法院在事實同一之範
    圍內，不變更起訴之犯罪事實，始得自由認定事實，適用法
    律而言。上訴人即被告蕭○漢、林○民等「教唆」或「教唆
    教唆」公務員圖利他人行為，與其本身親手犯行賄罪，其社
    會基本事實難謂具有同一性，最高法院87年度台上字第1484
    號著有判決可資參照；經查，本件起訴之犯罪事實為被告飲
    酒後駕駛車輛肇事之行為，業如前述，而公訴人補充論告被
    告幫助公共危險犯行，乃以被告交付車輛予戊○○供戊○○
    酒後駕駛之行為為犯罪事實，2 者間無論就被告之行為本身
    （一為被告自己酒後駕車，一為被告交付車輛供他人酒後駕
    車之行為）、時間、地點、客體、手法均迥異，尚難認具有
    社會基本事實之同一性，本院自難就此未經起訴之犯罪審判
    ，公訴人此部分所指，尚有誤會，併予敘明。
六、綜上所述，被告丁○○上開所辯，尚非子虛，而公訴人所舉
    證據，均不足證明被告有起訴意旨所載犯行。此外，復查無
    其他積極確切之證據足資認定被告有起訴之犯行，均不能證
    明被告犯罪。揆諸上開說明，即應諭知被告丁○○無罪之判
    決。
七、至戊○○（男，36歲，民國○○年○ 月○○日生，身分證統一編
    號：Ｚ000000000號）是否涉犯酒後駕車之公共危險犯嫌及過
    失致重傷害罪嫌部分，及被告是否涉犯頂替罪嫌、公訴人於
    補充論告所指幫助公共危險犯嫌部分，均應由檢察官另案偵
    查，附此敘明。
據上論斷，應依刑事訴訟法第301 條第1 項前段，判決如主文。
本案經檢察官翁春鈴到庭執行職務。
中　　華　　民　　國　　96　　年　　11　　月　　15　　日
　　　　　　　　　交通法庭  審判長法　官  游紅桃
                                  法　官  何燕蓉
                                  法　官  蘇琬能
上正本證明與原本無異。
如不服本判決，應於判決送達後10日內向本院提出上訴狀（應附
繕本），上訴於臺灣高等法院。
                                  書記官  許家慧
中　　華　　民　　國　　96　　年　　11　　月　　19　　日
